臺灣臺中地方法院刑事判決　　　　　　　　　　　　九十一年度訴字第一五八四號
　　公　訴　人　臺灣臺中地方法院檢察署檢察官
　　被　　　告　甲○○
右列被告因偽造文書等案件，經檢察官提起公訴（九十一年度偵緝字第四二二號），
本院判決如左：
    主      文
甲○○行使偽造私文書，足以生損害於他人，處有期徒刑陸月，如易科罰金，以參佰
元折算壹日。
偽造之「真勤有限公司」印章壹枚，及發票人林竹柔、票號ＥＤ0000000號、
票載發票日民國九十年八月八日、付款人臺灣土地銀行沙鹿分行、面額三十二萬二千
四百四十五元之支票背面偽造之「真勤有限公司」印文（背書）壹枚沒收。
    事      實
一、甲○○為「悅鑫實業有限公司」（下稱悅鑫公司）登記負責人，並實際負責該公
    司臺中市區之業務，因悅鑫公司與交通銀行北臺中分行訂有票據貼現契約，約明
    須為悅鑫公司提供之經銷商名單內之經銷商所開立或交付之貨款支票，交通銀行
    北台中分行方始同意為貼現，甲○○雖明知上情，在取得並非悅鑫公司經銷商名
    單內客戶之發票人林竹柔、票號ＥＤ0000000號、票載發票日民國九十年
    八月八日、付款人臺灣土地銀行沙鹿分行、面額新臺幣（下同）三十二萬二千四
    百四十五元之支票一紙後，為求獲得交通銀行北臺中分行之貼現以供悅鑫公司週
    轉，竟意圖為悅鑫公司不法之所有，先於九十年六月間某日，在臺中市水湳地區
    之某文具店，利用不知情之不詳姓名成年人偽刻其經銷商真勤有限公司（稱真勤
    公司）之印章一枚，並於九十年六月十八日在臺中市北屯區大德巷十七號悅鑫公
    司內蓋用該偽刻印章於上開票號ＥＤ0000000號之支票背面，以偽造成真
    勤公司之背書，足生損害於真勤公司。復於九十年六月十八日持上開支票至交通
    銀行北臺中分行，以上開支票向該銀行貼現，而行使上開偽造之背書，使交通銀
    行北臺中分行承辦人員因認上開支票已有悅鑫公司提供之經銷商名單內之經銷商
    即真勤公司背書而陷於錯誤，予以貼現撥付悅鑫公司票面金額。嗣因上開支票發
    票人林竹柔支票經提示未獲付款，交通銀行北臺中分行向票載之背書人真勤公司
    行使追索權而假扣押真勤公司於彰化商業銀行及臺中縣梧棲鎮農會之存款，真勤
    公司始查悉上情。
二、案經真勤公司訴請臺灣臺中地方法院檢察署檢察官偵查起訴。
    理    由
一、被告甲○○為悅鑫公司負責人，並實際負責該公司臺中市區之業務，因悅鑫公司
    與交通銀行北臺中分行訂有票據貼現契約，約明須為悅鑫公司提供之經銷商名單
    內之經銷商所開立或交付之貨款支票，交通銀行北台中分行方始同意為貼現，竟
    在取得並非悅鑫公司經銷商名單內客戶之發票人林竹柔、票號ＥＤ000000
    0號、票載發票日九十年八月八日、付款人臺灣土地銀行沙鹿分行、面額三十二
    萬二千四百四十五元之支票一紙後，為求獲得交通銀行北臺中分行之貼現以供悅
    鑫公司週轉，在臺中市水湳地區之某文具店，利用不知情之不詳姓名成年人偽刻
    其經銷商真勤有限公司（稱真勤公司）之印章一枚，並於九十年六月十八日在臺
    中市北屯區大德巷十七號悅鑫公司內蓋用該偽刻印章於上開票號ＥＤ00000
    00號之支票背面，以偽造成真勤公司之背書，復於九十年六月十八日持上開支
    票至交通銀行北臺中分行，以上開支票向該銀行貼現，而行使上開偽造之背書，
    使交通銀行北臺中分行貼現予悅鑫公司之事實，業據被告甲○○迭於偵查中及審
    理中坦承不諱，核予告訴人真勤公司代表人簡月會指訴情節大致相符，復有發票
    人林竹柔、票號ＥＤ0000000號、票載發票日民國九十年八月八日、付款
    人臺灣土地銀行沙鹿分行、面額三十二萬二千四百四十五元之支票一紙正、反面
    影本、退票理由單影本在卷可參，並有交通銀行北臺中分行九十一年七月二十三
    日北中字第九一四一六００二三０號函附之短期擔保授信約定書、明細分類帳等
    各一份在卷可參。而被告確係悅鑫公司負責人一節，有公司基本資料查詢表一件
    附卷可佐。另上開支票提示未獲付款，交通銀行北臺中分行向票載之背書人真勤
    公司行使追索權而假扣押真勤公司於彰化商業銀行及臺中縣梧棲鎮農會等金融機
    構之存款一節，業經本院調閱九十年度執全字第四０六四號假扣押案卷核閱屬實
    。被告雖於審理中另辯稱其雖有偽刻印章及偽造背書貼現之事實，惟並無詐欺之
    犯行云云，惟其於偵訊中自承因與交通銀行票貼交易，有提供一份經銷商名單，
    必需是經銷商名單內之支票才可以票貼等語，足徵被告係以偽造背書並行使之方
    式為詐術，使交通銀行北臺中分行誤信上開支票屬約定經銷商名單內之支票，而
    予票貼交付款項，其有施以詐術使交通銀行北臺中分行陷於錯誤交付款項予悅鑫
    公司至明，被告辯稱並無詐欺云云，尚屬無據。綜上所述，本件事證明確，被告
    甲○○上揭犯行已堪認定，應予依法論科。
二、查被告甲○○以偽刻真勤公司印章，偽造真勤公司背書之方式向交通銀行北臺中
    分行詐借貼現，使真勤公司遭持票人行使追索權，顯足生損害於真勤公司，核被
    告甲○○所為，係犯刑法第二百十六條、第二百十條行使偽造私文書罪、同法第
    三百三十九條第一項詐欺取財罪。其偽造印章之行為乃偽造私文書之階段行為，
    偽造印文之行為乃偽造私文書之部分行為，而偽造私文書之低度行為則為行使偽
    造私文書之高度行為所吸收，均不另論罪。又被告委託不知情之成年刻印者偽造
    印章，為間接正犯。其行使偽造私文書與詐欺取財二罪間，有目的與手段之牽連
    關係，為牽連犯，應從較重之行使偽造私文書罪處斷。爰審酌被告素行良好，未
    有前科紀錄，有臺灣高等法院被全國前案紀錄表一件在卷可參，因為其經營之悅
    鑫公司週轉，為達順利貼現借款而以偽造背書之方式詐借款項，且事後該筆票款
    已由案外人洪荊州代發票人林竹柔清償票款，交通銀行北臺中分行已撤回民事起
    訴，有交通銀行北臺中分行九十一年七月二十三日北中字第九一四一六００二三
    ０號函一份在卷可參，另告訴人真勤公司之代表人簡月會於審理中亦稱被告已和
    告訴人處理本件事宜，暨其犯後尚能坦承大部分犯行等一切情狀，量處如主文所
    示之刑，並諭知易科罰金之折算標準。另被告偽造之「真勤公司」印章一枚，及
    發票人林竹柔、票號ＥＤ0000000號、票載發票日九十年八月八日、付款
    人臺灣土地銀行沙鹿分行、面額三十二萬二千四百四十五元之支票一紙背面「真
    勤有限公司」之印文（背書）一枚分係屬偽造之印章、印文，依刑法第二百十九
    條規定，不問屬於犯人與否，均應予宣告沒收之。
據上論斷，應依刑事訴訟法第二百九十九條第一項前段，刑法第五十五條、第二百十
六條、第二百十條、第三百三十九條第一項、第四十一條第一項前段、第二百十九條
，罰金罰鍰提高標準條例第一條前段、第二條，判決如主文。
中      華      民      國      九十一      年      八    月      八    日
                                    臺灣臺中地方法院刑事第二庭
                                        法  官  陳  葳
右正本證明與原本無異。
如不服本判決，應於收受本判決後十日內向本院提出上訴書狀，其未敘述上訴理由者
，並得於提起上訴後十日內向本院補提理由書狀（均須按他造當事人之人數附繕本）
「切勿逕送上級法院」。
                                        書記官
中      華      民      國      九十一      年      八    月      八    日
附錄法條：
刑法第二百一十六條：
行使第二百十條至第二百十五條之文書者，依偽造、變造文書或登載不實
事項或使登載不實事項之規定處斷。
刑法第二百一十條：
偽造、變造私文書，足以生損害於公眾或他人者，處五年以下有期徒刑。
刑法第三百三十九條：
意圖為自己或第三人不法之所有，以詐術使人將本人或第三人之物交付者
，處五年以下有期徒刑、拘役或科或併科一千元以下罰金。
以前項方法得財產上不法之利益或使第三人得之者，亦同。
前二項之未遂犯罰之。
